臺灣高等法院刑事判決
111年度上訴字第2733號
上  訴  人  臺灣新北地方檢察署檢察官
被      告  涂家銘



                    （現於法務部○○○○○○○○○○○執行中）
            陳柏舟



            紀緯澤




上列上訴人因被告等詐欺等案件，不服臺灣新北地方法院110年
度金訴字第768號，中華民國111年5月31日第一審判決（起訴案
號：臺灣新北地方檢察署109年度偵字第42253號、110年度偵字
第5808、12003號，移送併辦案號：臺灣新北地方檢察署110年度
偵字第19674號），提起上訴，本院判決如下：
    主  文
上訴駁回。
    理  由
壹、審理範圍
　　本案係在刑事訴訟法第348條於民國110年6月18日修正施行
    後，始於111年7月26日因上訴而繫屬本院（本院卷第3頁原
    審法院函上本院收文章），自應適用修正後之現行刑事訴訟
    法第348條規定判斷上訴範圍（最高法院刑事大法庭110年度
    台上大字第5375號裁定意旨參照）。本件檢察官僅針對告訴
    人賈笑薇遭詐騙（即原審判決附表四編號6無罪）部分提起
    上訴（本院卷第51-52頁），被告涂家銘、陳柏舟及紀緯澤
    均未提起上訴，從而，本院審理範圍應僅限於賈笑薇遭詐騙
    部分，合先敘明。
貳、公訴意旨略以：被告涂家銘、陳柏舟及紀緯澤與其所屬詐欺
    集團成員共同基於洗錢及意圖為自己不法之所有，三人以上
    共同詐欺取財之犯意聯絡，由該詐欺集團內之不詳成員，於
    附表一所示時間對賈笑薇施用詐術，致賈笑薇陷於錯誤匯款
    （賈笑薇遭詐騙之方式、匯款金額、時間與帳戶均詳如附表
    一），再由「速凌翔」指示涂家銘、陳柏舟及紀緯澤前往提
    款，嗣該筆詐欺款項因遭金融機構圈存未及提領而未得手。
    因認被告涂家銘、陳柏舟及紀緯澤涉犯刑法第339條之4第1
    項第2款三人以上共同詐欺取財罪、洗錢防制法第14條第1項
    之洗錢罪嫌云云。　
參、按犯罪事實應依證據認定之，無證據不得認定犯罪事實；又
    不能證明被告犯罪者，即應諭知無罪之判決，刑事訴訟法第
    154條第2項、第301條第1項分別定有明文。刑事訴訟上證明
    之資料，無論其為直接或間接證據，均須達於通常一般之人
    均不致有所懷疑，而得確信其為真實之程度，始得據為有罪
    之認定，若其關於被告是否犯罪之證明未能達此程度，而有
    合理懷疑之存在，致使無從形成有罪之確信，根據「罪證有
    疑，利於被告」之證據法則，即不得遽為不利被告之認定；
    其以情況證據（即間接證據）斷罪時，尤須基於該證據在直
    接關係上所可證明之他項情況事實，本乎推理作用足以確證
    被告有罪，方為合法，不得徒憑主觀上之推想，將一般經驗
    上有利被告之其他合理情況逕予排除（最高法院76年台上字
    第4986號、32年上字第67號判例意旨參照）。且刑事訴訟法
    上所謂認定被告犯罪事實之證據，係指足以認定被告確有犯
    罪行為之積極證據而言，苟積極證據不足為不利於被告事實
    之認定時，即應為有利於被告之認定，更不必有何有利之證
    據（最高法院29年上字第3105號及30年上字第816號判例意
    旨參照）。
肆、公訴意旨認被告涂家銘、陳柏舟及紀緯澤此部分涉犯三人以
    上共同詐欺取財罪及洗錢罪嫌，係以告訴人賈笑薇之指述、
    內政部警政署反詐騙諮詢專線紀錄表、受理詐騙帳戶通報警
    示簡便格式表、金融機構聯防機制通報單、報案三聯單、匯
    款申請書、人頭帳戶（中華郵政神岡郵局帳號000000000000
    00號，戶名：張妤婷）之交易明細資料、扣押筆錄與扣押物
    品目錄表、對話紀錄等為主要依據。
伍、訊據被告3人固不爭執賈笑薇遭詐騙之事實，惟均否認三人
    以上共同詐欺取財及洗錢犯行，被告涂家銘及陳柏舟辯稱：
    不知道集團有詐騙賈笑薇，案發當天中午並未和紀緯澤在一
    起。被告紀緯澤辯稱：我在案發日有用張妤婷之提款卡領取
    吳錦雀遭詐騙之款項，旋即將贓款和卡片交給上手「速凌翔
    」，後來我就沒有保管或使用該提款卡等語。
陸、經查：
一、被告紀緯澤於109年9月15日11時51分至53分，持前開張妤婷
    帳戶之金融卡，分次提領該帳戶內吳錦雀遭詐騙匯入之款項
    共15萬元等情，業經被告紀緯澤於偵查、原審、本院準備程
    序中坦承在卷（110偵5808卷第9-11、125頁，原審卷第127
    頁，本院卷第181頁），並有附表二證據方法欄所示證據可
    佐。另告訴人賈笑薇於109年9月15日遭詐騙集團詐騙後，於
    同日13時37分匯款2萬元至張妤婷前開帳戶，然因該帳戶經
    圈存警示，此筆款項未經提領乙節，有附表一證據方法欄所
    列證據可憑，且為被告3人所不爭執（惟皆否認知情或參與
    其中），此部分事實合先認定。
二、依卷內既有事證，尚不足以證明賈笑薇匯款至張妤婷之帳戶
    時，該帳戶及其提款卡係由被告3人保管或使用。復徵諸被
    告紀緯澤警詢中所供「金融卡我提領完後都還給『速凌翔』」
    、「『速凌翔』是我上游收水的，我提領完後將款項及金融卡
    還給他」（110偵5808卷第10-11頁），以及本院準備程序中
    所稱「我使用人頭帳戶張妤婷之提款卡，把錢提出來就連同
    卡片繳回上手」、「領完吳錦雀被騙的款項，我馬上把贓款
    及提款卡給『速凌翔』，前後不超過十分鐘」、「我們領錢完
    就把錢跟卡片交給『速凌翔』，不會累積到下一筆被害人，到
    第二個被害人時，卡片不在我手上」（本院卷第181-182頁
    ），另佐以被告3人分別一致供稱「涂家銘、陳柏舟於109年
    9月15日11時至14時期間，並未與紀緯澤在一起，亦未與紀
    緯澤或『速凌翔』見面」（本院卷第182-183頁），堪認被告
    紀緯澤所辯：我領完吳錦雀的款項10分鐘內就將錢及張妤婷
    提款卡給「速凌翔」，賈笑薇匯款時該提款卡已不在我手上
    ，以及被告涂家銘、陳柏舟辯稱：並未參與詐騙賈笑薇之犯
    行等語，非無可信。而卷內既無證據證明被告3人知情或參
    與詐騙集團詐騙賈笑薇之經過，又無證據證明賈笑薇匯款至
    張妤婷帳戶時，該帳戶或提款卡係被告3人保管或使用，即
    難認其3人就詐欺集團此部分詐欺取財或洗錢犯行有何犯意
    聯絡及行為分擔。檢察官主張被告3人有此部分犯行，即有
    合理懷疑存在。
三、綜上所述，檢察官提出之證據方法，不足以證明被告3人就
    賈笑薇遭詐騙部分有何詐欺取財及洗錢犯行，揆諸前揭說明
    ，自屬不能證明被告3人犯罪，依法就此部分應為被告3人無
    罪之諭知。
柒、原審經審理結果，認無證據證明被告3人此部分犯三人以上
    共同詐欺取財罪及洗錢犯行，而諭知被告3人無罪，尚無不
    合。檢察官上訴意旨以：本案起訴書犯罪事實一（一）部分
    雖提及「附表一編號13（即原判決附表四編號6）之詐欺款
    項則因遭金融機構圈存未及提領而未得手」，惟公訴檢察官
    於原審審理時出具111年度蒞字第7450號補充理由書，認此
    部分僅係單純事實之描述，並非被告3人之犯罪事實，而不
    在本案起訴範圍，原審就此另為無罪諭知，顯有未受請求事
    項予以判決及判決不備理由之當然違背法令事由。然而：
一、按檢察官代表國家提起公訴，依檢察一體原則，到庭實行公
    訴之檢察官（下稱公訴檢察官）如發現起訴書認事用法有明
    顯錯誤，固得本於自己確信之法律見解，於論告時變更起訴
    法條，或另為其他適當之主張；然刑事訴訟之審判，係採彈
    劾主義，亦即不告不理原則，法院對於被告的行為，應受審
    判的對象（範圍），乃指起訴書（或自訴狀）所記載的被告
    「犯罪事實」（包括起訴效力所及之具有同一案件關係的犯
    罪事實）而言；而起訴係一種訴訟上之請求，犯罪已經起訴
    ，產生訴訟繫屬及訴訟關係，法院即有審判之權力及義務；
    是以，若起訴書「犯罪事實」欄內，對此項行為已予以記載
    ，即為法院應予審判之對象；倘事實已經起訴而未予審判，
    自有刑事訴訟法第379條第12款所規定已受請求之事項未予
    判決之違背法令；至於訴經提起後，檢察官於第一審辯論終
    結前，發見有應不起訴或以不起訴為適當的情形者，固得依
    同法第269條規定，提出撤回書，敘述理由，以撤回起訴；
    然非依該規定撤回起訴者，法院仍應依法審判，不得僅就公
    訴檢察官於論告時所陳述或主張之事實為裁判，而置原起訴
    事實於不顧（最高法院107年度台上字第4024號、110年度台
    上字第4908號判決意旨參照）。
二、本件起訴書事實欄一（一）記載「涂家銘、陳柏舟及紀緯澤
    與上開詐欺集團所屬成員共同意圖為自己不法之所有，基於
    詐欺取財之犯意聯絡，由詐欺集團機房成員於附表一編號1
    至13所示時間致電如附表一編號1至13之人，向如附表一編
    號1至13所示之人施用如附表一編號1至13所示之詐術，致附
    表一編號1至13所示之人陷於錯誤，匯款如附表一編號1至13
    金額至各該帳戶…『附表一編號13（即賈笑薇）之詐欺款項則
    因遭金融機構圈存未即提領而未得手』」。從形式上觀察，
    起訴書附表一編號13（即賈笑薇）部分，應認已經檢察官提
    起公訴，雖公訴檢察官以補充理由書表示該部分僅係單純事
    實之描述，並非被告3人之犯罪事實，不在本案起訴範圍（
    原審卷第239頁），而就犯罪事實予以減縮，惟揆諸上開說
    明，檢察官就此部分並未依刑事訴訟法第269條之規定提出
    撤回起訴書，自不生撤回之效力。本案起訴書犯罪事實欄內
    既已對此部分犯罪行為予以記載明確，法院即應就起訴書所
    載之全部犯罪事實予以審判，是此部分之訴訟繫屬仍不能謂
    已消滅。
三、原審業已詳予論述認定之理由，就賈笑薇遭詐騙部分為無罪
    之諭知，尚無違背經驗法則及論理法則，認事、用法均無違
    誤之處。檢察官執上開理由提起上訴，無非係對原審判決已
    說明事項及屬原審採證認事職權之適法行使，持憑己見而為
    不同之評價，重為爭執，然所舉證據仍不足以證明原判決有
    未受請求事項予以判決之違法，尚難說服本院推翻原判決而
    就賈笑薇部分非屬法院審理範圍之認定，其上訴無理由，應
    予駁回。
據上論斷，應依刑事訴訟法第368條，判決如主文。
本案經檢察官張智堯到庭執行職務。
中　　華　　民　　國　　111 　年　　10　　月　　25　　日
                  刑事第二十五庭審判長法  官 邱滋杉
                                      法  官 黃翰義
                                      法  官 邱瓊瑩
以上正本證明與原本無異。
被告不得上訴。
檢察官如不服本判決，應於收受送達後20日內向本院提出上訴書
狀，惟須受刑事妥速審判法第9條限制。其未敘述上訴之理由者
，並得於提起上訴後20日內向本院補提理由書(均須按他造當事
人之人數附繕本)「切勿逕送上級法院」。
刑事妥速審判法第9條：
除前條情形外，第二審法院維持第一審所為無罪判決，提起上訴
之理由，以下列事項為限：
一、判決所適用之法令牴觸憲法。
二、判決違背司法院解釋。
三、判決違背判例。
刑事訴訟法第 377 條至第 379 條、第 393 條第 1 款之規定，
於前項案件之審理，不適用之。
                                      書記官 桑子樑
中　　華　　民　　國　　111 　年　　10　　月　　25　　日
附表一（即原判決附表四編號6）
告訴人 詐騙時間及手法 匯款時間 匯款金額 (新臺幣) 匯款帳戶 證據方法  賈笑薇 （即起訴書附表一編號13）  109年9月15日上午10時許，詐欺集團成員撥打電話予告訴人賈笑薇，以猜猜我是誰詐騙方式，佯稱係告訴人親友，並表示經濟有困難需借款，致告訴人賈笑薇陷於錯誤而匯款。 109年9月15日下午1時37分許 2萬元 中華郵政神岡郵局帳號00000000000000號帳戶(戶名：張妤婷） ①告訴人賈笑薇於警詢時之證述（110年度偵字第5808號卷第36正反頁）。 ②告訴人賈笑薇提出之臺灣中小企業銀行匯款申請書影本（110年度偵字第5808號卷第37頁)。 ③內政部警政署反詐騙諮詢專線紀錄表、報案三聯單、受理詐騙帳戶通報警示簡便格式表（110年度偵字第5808號卷第76、85、96頁)。 　④中華郵政帳號00000000000000號帳戶交易明細(110年度偵字第5808號卷第63頁正反面)。 　   

附表二（即原判決附表一編號7）
告訴人 詐騙時間及方式 匯款時間 匯款金額(新臺幣) 匯款帳戶（戶名） 提領經過 證據方法  吳錦雀 （即起訴書附表一編號12） 109年9月15日上午10時16分許，詐欺集團成員撥打電話予吳錦雀，向吳錦雀佯稱係吳錦雀之侄子，需借款周轉云云，致吳錦雀陷於錯誤，而依照詐騙集團成員指示轉帳。 109年9月15日上午10時51分許 15萬元 中華郵政神岡郵局帳號00000000000000號帳戶（戶名：張妤婷） 109年9月15日在新北市○○區○○○路00號鶯歌郵局自動提款機 ①上午11時51分許提領6萬元 ②上午11時52分許提領4萬元 ③上午11時53分許提領5萬元    ①證人即告訴人吳錦雀於警詢時之證述（110年度偵字第5808號卷第30-31頁）。 ②告訴人吳錦雀提出之郵政匯款申請書影本及通訊軟體LINE對話紀錄（110年度偵字第5808號卷第33-34頁）。 ③內政部警政署反詐騙諮詢專線紀錄表、受理詐騙帳戶通報警示簡便格式表及報案三聯單（110年度偵字第5808號卷第75、83、96頁)。 ④中華郵政帳號0000000000000號帳戶交易明細(110年度偵字第5808號卷第63頁正反面)。 ⑤監視器畫面截圖、提領明細表（110年度偵字第5808號卷第18頁反面、第57頁正反面）。